臺灣臺中地方法院刑事判決
110年度簡上字第447號
上  訴  人  臺灣臺中地方檢察署檢察官
被      告  許坤盛



上列上訴人因被告竊盜案件，不服本院臺中簡易庭中華民國110 
年9月6日所為110年度中簡字第1864號第一審刑事簡易判決（原
聲請簡易判決處刑案號：110年度偵字第15430號），提起上訴，
本院管轄之第二審合議庭判決如下：
    主    文
原判決關於沒收部分撤銷。
未扣案之SAMSUNG牌GalaxyA9型號泡泡糖粉紅色手機壹支沒收，
於全部或一部不能沒收或不宜執行沒收時，追徵其價額。
    犯罪事實及理由
一、本案審判範圍：民國110年6月16日修正公布、同年月18日施
    行之刑事訴訟法第348條規定：「上訴得對於判決之一部為
    之。對於判決之一部上訴者，其有關係之部分，視為亦已上
    訴。但有關係之部分為無罪、免訴或不受理者，不在此限。
    上訴得明示僅就判決之刑、沒收或保安處分一部為之。」同
    日修正公布、施行之刑事訴訟法施行法第7條之13規定「中
    華民國110年5月31日修正通過之刑事訴訟法施行前，已繫屬
    於各級法院之案件，於施行後仍適用修正前刑事訴訟法第34
    8條規定；已終結或已繫屬於各級法院而未終結之案件，於
    施行後提起再審或非常上訴者，亦同」，查本案係於上開規
    定修正施行後之110年10月15日繫屬本院，有本院臺中簡易
    庭110年10月13日中院平刑嶽110中簡1864字第1100068196號
    函上之刑事分案戳章（本院卷第5頁）可考，是本案上訴之
    效力及其範圍，應依現行刑事訴訟法第348條規定判斷。又
    參諸刑事訴訟法第348條第3項規定立法理由，宣告刑、數罪
    併罰所定之應執行刑、沒收，倘若符合該條項的規定，已得
    不隨同其犯罪事實，而單獨成為上訴之標的，且於上訴人明
    示僅就刑上訴時，第二審法院即不再就原審法院所認定之犯
    罪事實為審查，而應以原審法院所認定之犯罪事實，作為論
    認原審宣告刑、執行刑及沒收妥適與否的判斷基礎。本案檢
    察官上訴書之記載，並未對本案之犯罪事實表示不服，於本
    院準備程序亦明示僅對沒收部分提起上訴，有本院準備程序
    筆錄可參（見本院簡上卷第67頁)，依前述說明，本院僅就
    原審判決沒收妥適與否進行審理，至於其他部分，則非本院
    審查範圍，先予指明。
二、本案據以審查沒收妥適與否之原審所認定犯罪事實、罪名
（一）犯罪事實：許坤盛於110年2月10日21時12分許，在臺中市
      ○○區○○路000號「全家超商大里新生店」內購物結帳時，
      見櫃檯桌面置有謝婷婷所有之SAMSUNG牌、GalaxyA9型號
      泡泡糖粉紅色手機1具(價值新臺幣1000元)，竟意圖為自
      己不法之所有，基於竊盜之犯意，徒手竊取之，得手後迅
      即離去。嗣經謝婷婷委請店員調閱監視錄影器畫面查看並
      報警處理，為警循線通知許坤盛到案，經其坦承犯行而查
      獲。
（二）所犯罪名：刑法第320條第1項之竊盜罪。
三、上訴理由之論斷：
（一）上訴意旨略以：原審判決未記載有關沒收犯罪所得之應適
      用法條，亦未記載有關沒收犯罪所得之理由，顯有判決主
      文與理由不符、適用法條不符之不當之情形，爰提起上訴
      ，請撤銷原審判決等語。
（二）按簡易判決，應記載下列事項：一、第五十一條第一項之
      記載。二、犯罪事實及證據名稱。三、應適用之法條。四
      、第三百零九條各款所列事項。五、自簡易判決送達之日
      起二十日內，得提起上訴之曉示。但不得上訴者，不在此
      限；前項判決書，得以簡略方式為之，如認定之犯罪事實
      、證據及應適用之法條，與檢察官聲請簡易判決處刑書或
      起訴書之記載相同者，得引用之，刑事訴訟法第454條定
      有明文。本件屬簡易程序案件，原審判決主文諭知「未扣
      案之SAMSUNG牌GalaxyA9型號泡泡糖粉紅色手機壹支沒收
      ，於全部或一部不能沒收或不宜執行沒收時，追徵其價額
      」，然原審判決未引用檢察官聲請簡易判決處刑書之應適
      用法條，亦漏未於判決中記載沒收部分應適用之法條即刑
      法第38條之1第1項前段、第3項（詳後述），於法令自屬
      有悖。檢察官以此為由提起上訴，應屬有理，應由本院將
      原審判決關於沒收部分予以撤銷改判。
（三）檢察官上訴意旨另以：原審判決未記載有關沒收犯罪所得
      之理由，顯有判決主文與理由不符之不當等語。然簡易程
      序為追求訴訟經濟所設計之制度，因此為簡化簡易判決之
      記載，簡易判決自以記載刑事訴訟法第454條規定之事項
      為已足。至刑事訴訟法第310條之規定，乃通常訴訟程序
      有罪判決書所應記載之事項，此觀其置於該法第2編「第
      一審」第1章「公訴」第3節「審判」中即明，則縱簡易判
      決未於理由內分別記載刑事訴訟法第310條規定之事項，
      亦與法無違。是原審並無判決理由不備之違法，此部分上
      訴人所執上訴理由，非有理由，附此敘明。
（四）按犯罪所得，屬於犯罪行為人者，沒收之。但有特別規定
      者，依其規定；前二項之沒收，於全部或一部不能沒收或
      不宜執行沒收時，追徵其價額；犯罪所得已實際合法發還
      被害人者，不予宣告沒收或追徵，刑法第38條之1第1項、
      第3項、第5項分別定有明文。查本件被告所拿取SAMSUNG
      牌、GalaxyA9型號泡泡糖粉紅色手機1具，未發還告訴人
      ，應依上開規定宣告沒收，並於全部或一部不能沒收或不
      宜執行沒收時，追徵其價額。原審就被告本件犯行，諭知
      未扣案之SAMSUNG牌GalaxyA9型號泡泡糖粉紅色手機壹支
      沒收，於全部或一部不能沒收或不宜執行沒收時，追徵其
      價額，固非無見，然原判決關於沒收部分既有上開可議之
      處，仍屬無可維持，自應由本院將原判決關於沒收部分予
      以撤銷，改判如主文第2項所示。
據上論斷，應依刑事訴訟法第455條之1第1項、第3項、第369條
第1項前段、第2項、第364條、第299條第1項前段，刑法第38條
之1第1項前段、第3項，判決如主文。
本案經檢察官郭景銘聲請簡易判決處刑，檢察官藍獻榮到庭執行
職務。
中　　華　　民　　國　　111 　年　　4 　　月　　26　　日
                刑事第十八庭  審判長法  官   李昇蓉
　　　　　　　　　                  法  官   侯驊殷
　　　　　　　　　                  法  官   張美眉
不得上訴。　　
                                    書記官   薛美怡
中　　華　　民　　國　　111 　年　　4 　　月　　26　　日